【裁判字號】    93,交聲,139
【裁判日期】    921015
【裁判案由】    聲明異議
【裁判全文】
臺灣屏東地方法院刑事裁定                        九十三年度交聲字第一三九號
    異  議  人  甲○○
右列異議人因違反道路交通管理處罰條例案件，對於交通部公路局屏東監理站九十三
年八月九日所為之處分（屏監違字第裁八二─Ｖ00000000號、屏監違字第裁
八二─Ｖ00000000號），聲明異議，本院裁定如左：
    主  文
原處分撤銷。
甲○○關於二輛以上汽車共同在道路上競駛部分，不罰。
甲○○關於機器腳踏車駕駛人未依規定戴安全帽部分，處罰鍰新台幣伍佰元。
    理  由
一、異議意旨略以：異議人甲○○於民國九十三年七月十日二十三時三十分許，駕駛
    車牌號碼ＺＹＰ─１５６號輕機車，行經屏東市○○○路段，因巧遇友人，故上
    前打招呼並順路同行，期間時速僅有三十公里至四十公里左右，於行駛途中未與
    其他車輛為競駛之行為，屏東縣交通隊警員竟以「二輛以上汽車共同在道路上競
    駛」、「機器腳踏車駕駛人未依規定戴安全帽」為由開單告發，交通部公路總局
    屏東監理站並據以裁處罰鍰新台幣（下同）三萬五百元、吊銷駕駛執照、三年內
    禁止考領駕照及吊扣汽車牌照三個月，顯有違誤，爰依法聲明異議，請求撤銷原
    處分等語。
二、按所謂「競」者，有「並逐」、「爭逐」之意思，道路交通管理處罰條例第四十
    三條第三項規定「二輛以上之汽車共同在道路上競駛」，依該條文文義解釋，自
    指二輛以上之汽車共同在道路上追逐或併排爭駛而言，是行為人駕駛汽車如未為
    上述競駛之行為，自無構成該條項違規之餘地。
三、經查：
(一)、異議人於九十三年七月十日二十三時三十分許，駕駛車牌號碼ＺＹＰ─１５６號
    輕機車，行經屏東市○○○路段，經警方以「二輛以上汽車共同在道路上競駛」
    及「機器腳踏車駕駛人未依規定戴安全帽者」為由開單告發，嗣交通部公路總局
    屏東監理站於同年八月九日，依道路交通管理處罰條例第三十一條第六項、第四
    十三條第三項、第四項及同條例第六十七條第二項之規定，以屏監違字第裁八二
    ─Ｖ00000000號、屏監違字第裁八二─Ｖ00000000號裁決書，
    對異議人裁處罰鍰三萬五百元、吊銷駕駛執照、三年內禁止考領駕駛執照及吊扣
    汽車牌照三個月等情，業經異議人供明在卷，核與證人即本件舉發員警孫明旭及
    錄影舉證員警孫志成供述之情節相符，並有屏東縣警察局舉發違反道路交通管理
    事件通知單二紙及交通部公路總局屏東監理站違反道路交通管理事件裁決書二紙
    在卷可證（本院卷第七至第九頁）。
(二)、異議人於九十三年七月十日二十三時三十分許，駕駛車牌號碼ＺＹＰ─１５６號
    輕機車，行經屏東市○○○路段，未依規定戴安全帽之事實，業經異議人供承在
    卷（本院卷第十七頁），且經證人孫志成於本院審理時證述在卷（本院卷第十七
    頁），是此部分之事實應可認定。
(三)、就本件事發當時之過程，證人孫志成於本院審理時證稱：「˙˙˙˙我們在復興
    路加油站附近發現六、七部左右的機車集結，他們先停在加油站附近，大家都聚
    集在那邊，開始行駛，我們就開始拍，他們六、七部同時出發，一直到復興路及
    自由路口，他們沿途有停紅綠燈，我們就拍攝車牌。」、「（法官問：如何認定
    他們有競駛？）˙˙˙˙在復興路段，其中有兩、三部有競駛的狀況，他們有把
    車子摩擦地面，有火花，速度最快五、六十公里。」、「˙˙˙˙從復興路到自
    由路那段，速度大約三、四十左右。過來自由路下屏東陸橋，其中兩、三部加速
    行駛，有做出危險動作，故意把輪胎摩擦地面產生火花˙˙˙˙」、「（法官問
    ：是否可以確定異議人的速度最快有五、六十？）我不能確定他這部有騎到五、
    六十。」等語（本院卷第十六至第十八頁），並未供述見聞異議人駕駛機車與其
    他機車前後追逐或併排爭駛之情形，故異議人是否有競駛之行為，已有可疑。
(四)、經本院勘驗警方蒐證光碟結果大略如下（本院卷第二二頁）：
１、警方所拍攝之機車共有五、六部左右，於屏東市○○○路段出發時，係以個別且
    非快速方式行駛於右側機車道，無併排行駛情形，至復興南路與自由路之路口時
    ，適遇紅燈，其等並均停車等待。
２、經過上述之紅綠燈後，騎上陸橋時，前開機車亦均行駛於右方機車道，且駕駛人
    時有轉頭與旁車駕駛人攀談之情形。
３、經過上開陸橋後，偶有後車超越前車情形，但並非異議人所駕車牌號碼ＺＹＰ─
    １５６號之輕機車，且在前之機車時有回頭等候後車之情形。
(五)、基上，由證人所述及本院勘驗蒐證錄影光碟結果，並未發現異議人駕駛機車與其
    他車輛競駛之事實，異議人辯稱並無競駛之行為等語，應與事實相符，應值採信
    。
四、綜上所述，交通部公路總局屏東監理站認定異議人未戴安全帽之違規事項，雖無
    不合，惟認定異議人有「二輛以上汽車共同在道路上競駛」之違規事項，併依道
    路交通管理處罰條例第三十一條第六項規定、第四十三條第三項、第四項及同條
    例第六十七條第二項之規定，對異議人裁處罰鍰三萬五千元、吊銷駕駛執照、三
    年內禁止考領駕駛執照及吊扣汽車牌照三個月之處分，即有不當，自應撤銷原處
    分，並諭知如主文所示。
據上論結，應依道路交通案件處理辦法第二十條前段，裁定如主文。
中      華      民      國      九十二      年      十    月    十五    日
                                    臺灣屏東地方法院交通法庭
                                        法  官  柯雅惠
右正本證明與原本無異。
如不服本裁定應於收受送達後五日內向本院提出抗告書狀敘述抗告之理由抗告於台灣
高等法院高雄分院。
                                        書記官  葉祝君
中      華      民      國      九十二      年      十    月    十五    日


司法院資訊處製作；財團法人民間司法改革基金會備份。
